【裁判字號】    89,上訴,1652
【裁判日期】    890413
【裁判案由】    毒品危害防制條例
【裁判全文】
臺灣高等法院刑事判決                          八十九年度上訴字第一六五二號
    上  訴  人
    即  被  告  壬○○
    選任辯護人  馮志剛
    選任辯護人  簡肇盈
右上訴人因違反毒品危害防制條例案件，不服臺灣板橋地方法院八十八年度訴字第一
七四五號，中華民國八十九年四月十三日第一審判決（起訴案號：臺灣板橋地方法院
檢察署八十八年度偵字第二一五三九號）提起上訴，本院判決如左：
    主  文
原判決撤銷。
壬○○連續販賣第二級毒品，處有期徒刑捌年，扣案之安非他命拾貳包（驗餘淨重肆
拾參點參捌公克）、安非他命壹大包（驗餘淨重拾伍點貳貳公克）均沒收銷燬。
    事  實
一、壬○○曾於民國（下同）八十二年間因竊盜案件，經臺灣臺北地方法院判處有期
    徒刑一年八月，並經臺灣高等法院判決駁回上訴確定；又於八十三年間因違反麻
    醉藥品管理條例案件，經臺灣士林地方法院判處有期徒刑六月確定；復於八十三
    年間因違反麻醉藥品管理條例案件，經臺灣士林地方法院判處有期徒刑五年八月
    確定；嗣壬○○所犯前揭違反麻醉藥品管理條例二案，經臺灣士林地方法院裁定
    應執行有期徒刑六年確定；壬○○所犯前揭竊盜及違反麻醉藥品管理條例等案件
    ，均接續執行刑期，於八十七年八月二十一日假釋出監（縮刑期滿日期本應為九
    十一年三月一日，未構成累犯），於假釋期間，猶不知悔悟，竟基於販賣第二級
    毒品安非他命之概括犯意，並意圖營利，自八十八年七月底起至八十八年九月十
    八日止，均先由己○打戊○○○○：0000000000號與壬○○聯絡，再
    由壬○○打己○所使用之乙○○○號碼：0000000000號，與己○約定
    交易安非他命之時間、地點，而在臺北市○○路和福州街口（起訴書誤植為臺北
    市○○路和寧波西街）附近婦幼醫院後巷內，及臺北縣三重市○○路與忠孝路口
    等地，以每小包（約二公克至五公克）安非他命之價格五千元至一萬元，連續多
    次販賣第二級毒品安非他命予己○，其中並於八十八年九月十八日，在台北市○○路附近，以十二包（驗餘淨重肆拾參點參捌公克）安非他命之價格四萬五千元
    ，販賣第二級毒品安非他命予己○。嗣於八十八年九月二十二日十三時三十分許
    ，在臺北縣中和市○○街四二三巷三十五弄十六之三號，為警查獲己○，並扣得
    前開壬○○所販賣予己○之安非他命十二包 (均由己○放置於紅色手提包內），
    因警方自己○之供述得悉壬○○販賣安非他命之情，遂由己○打戊○○○○：0
    000000000號與壬○○聯繫，再由壬○○打己○之乙○○○號碼：00
    00000000號，雙方約定會面時間，並約定會面地點為臺北縣三重市○○
    路與忠孝路口附近，復於同日二十一時許，壬○○依約定時間騎乘白色機車至臺
    北縣三重市○○路與忠孝路口附近萊爾富超商店，當場遭警查獲，警方並扣得壬○○供販賣之用之安非他命一大包（驗餘淨重參拾伍點貳貳公克）。
二、案經基隆市警察局第三分局報請臺灣板橋地方法院檢察署檢察官偵查起訴。
    理  由
一、上訴人即被告壬○○經合法傳喚未到場，據其以前陳述矢口否認有何販賣第二級
    毒品安非他命犯行，辯稱：伊並不認識己○，且未看過己○，伊係剛好經過萊爾
    富超商店買東西，就被警方查獲，至於扣案之安非他命一大包，並非伊所攜帶，
    跟伊完全無關云云；經查：
（一）右揭被告販賣安非他命予己○之事實，業據證人己○迭於警訊及偵查初訊時指
      證甚詳（見偵查卷第四頁至第八頁、第三十三頁至第三十四頁），核與證人即
      承辦本案之警員丁○○、甲○○、丙○○到庭證述之情節相符，並有刑事警察
      局實施搜索對象現場勘查紀錄表所附現場圖一份在卷憑（見偵查卷第二十三頁
      ），而警方查獲己○時所扣得之白色結晶物十二包（驗餘淨重肆拾參點參捌公
      克）及警方查獲壬○○時所扣得之白色結晶物一大包（驗餘淨重參拾伍點貳貳
      公克），亦均經內政部警政署刑事警察局檢驗結果，確係甲基安非他命無訛，
      有該局八十八年九月刑鑑字第九七二七三號檢驗通知書一紙附卷足憑（見偵查
      卷第五十二頁）。
（二）再查，雖證人己○嗣於檢察官八十八年十月十四日偵查複訊、原審歷次調查時
      與被告當庭對質及於本院調查中，均附和被告而否認認識被告及曾向被告購買
      安非他命等情，並證稱：壬○○沒有販賣安非他命給伊，伊不認識壬○○。伊
      係八十八年九月二十二日被查獲，伊向警察說係向綽號小華之男子購買安非他
      命，且跟警方說聯絡方式，同日下午五時做完筆錄後，在警車上依警方指示打
      電話約小華，到了八時左右，小華便回電給伊，並約伊在三重市○○路、忠孝
      路口的加油站，但小華一直沒有出現。然後三重分局巡邏車到萊爾富商電巡邏
      ，見壬○○形跡可疑，便由三重分局穿（警察）制服的警員逮捕壬○○，不是
      警員甲○○、癸○○抓的。嗣後警方要伊指認壬○○，伊僅有向警察說抓到的
      人不是小華，硬要伊承認被告壬○○就是賣伊安非他命之人，伊不指認，警察
      就打伊後背；壬○○也遭警方刑求，警方制作筆錄後沒給伊看，就要伊簽名。
      買貨及送貨給我的人是綽號小華的人，不是被告壬○○云云（見偵查卷第五十
      五頁至第五十七頁，及原審卷第二十四頁反面至第二十五頁、第五十二頁反面
      ，本院卷第九十頁、第一三五頁至第一三六頁、第一七八頁第至一七九頁）。
      惟查：１‧證人即承辦本案之警員丁○○於原審調查時到庭證稱：「（問：如
      何查獲被告？）己○承認安非他命是他所有，伊等問他貨源，他說出一個綽號
      ，他當時也提供一個戊○○○○，他因此向貨源聯絡，己○用大哥大打戊○○○○，打了數通，當天晚上被告回己○的乙○○○，被告在電話中說約在查獲
      地見面，伊和同事帶己○至查獲地，己○在途中說有可能在查獲地附近加油站
      或便利商店看到被告，伊等就部署周遭，伊站在辛○○○○旁，因己○向伊同
      事說看見被告進入統一超商，伊聽到同事通知就趕至統一超商抓被告，當時被
      告已出來，並騎摩托車至辛○○○○旁巷子將車停好，走進萊爾富超商，伊在
      統一超商旁，看到同事進入萊爾富超商逮捕被告等語（見原審卷第二十三頁正
      、反面）。於本院調查時則到庭證稱：我們問己○說毒品何來，己○說是向壬○○買的，他說可以帶我們去把壬○○找出來，己○要聯絡的是小華，結果我
      們抓的是壬○○，我們認為壬○○就是小華云云（見本院卷第一一二頁、第一
      一四頁）。２‧又證人即承辦本案之另一警員甲○○於原審調查時到庭證稱：
      當天下午伊等至刑事警察局支援，己○有向刑事警察局警員說藥頭，伊看到他
      聯絡藥頭，後來就約定在三重正義北路、重陽路附近超商見面，有二輛公務車
      開到那邊，伊看到被告，因之前己○說藥頭會騎白色機車，被告就從正義北路
      騎到對面辛○○○○旁巷子內，伊下車找該部機車，結果被告停在三張街，伊
      就去三張街找，伊看到被告去萊爾富商超商，伊和另二位同事下車，伊在萊爾
      富超商門口等，另外一位同事去店內找被告，伊看到他們在拉扯，伊就進去表
      明警察身分，被告就喊搶劫，後來伊就把被告逮捕等語（見原審卷第四十二頁
      正反、面）。於本院調查時則到庭證稱：當時己○聯絡的人是綽號小華之人，
      當時己○描述賣他安非他命之人是騎白色機車，剛好壬○○騎白色機車過來，
      我們判斷騎白色機車之人就是己○所指綽號小華之人云云（見本院卷第一一五
      頁）。３‧證人即承辦本案之警員丙○○於原審調查到庭證稱：伊是先抓到己○，伊等就問他麻藥來源，他就說可以聯絡，他就在偵防車上聯絡，聯絡好後
      ，伊就開偵防車載己○，至約定之地點，是在三重市○○路口一家便利超商旁
      ，伊就停在統一超商旁，結果被告就在該超商前出現，當時被告離偵防車不到
      十公尺遠，己○在車上指認被告就是賣安的人，當伊等通報要逮捕被告時，被
      告並無看到己○，他就騎車至萊爾富超商店，因伊在對面，所以伊當時正要開
      車至對面萊爾富超商，被告就在該超商內被捕等語（見原審卷第一四一頁反面
      至第一四二頁）。於本院調查時則到庭證稱：己○有指認被告就是他要交易的
      對象，伊才用無線電通報，己○最先約定的地點是７－１１，被告沒有看到己○，就騎白色機車去萊爾富，己○就馬上跟我指認被告云云（見本院卷第一一
      五頁至第一一六頁）。則依證人即承辦本案之警員丁○○、甲○○、丙○○三
      人之證詞，己○確係遭警查獲後供出安非他命來源，並在警員授意之下打戊○○○○與藥頭聯絡，並約定交易地點，而己○於約定地點，在偵防車上向警員
      丙○○指認被告即係藥頭，並由丙○○通報其他警員逮捕被告，應甚明確。再
      觀諸台灣大哥大股份有限公司函覆本院關於乙○○○號碼000000000
      0號（用戶名稱登記為己○）自八十八年八月二十九日至同年九月二十二日之
      通聯紀錄（另八十八年七月一日至同年八月二十八日間之通聯紀錄已逾保存期
      限），己○所使用之該支乙○○○，有多次撥打至戊○○○○0000000
      000號聯繫之紀錄，尤於八十八年九月二十二日十九時許即多次撥打該戊○○○○聯繫，顯見證人己○於警訊及偵查初訊時關於其多次撥打戊○○○○：
      0000000000號與被告聯絡約定交易安非他命事宜等情，指證甚詳，
      應屬非虛。再參諸被告為警查獲後係經警方以同輛警車解送其與己○至臺灣板
      橋地方法院檢察署，內勤檢察官並同時訊問被告與己○之前科後，方將被告與
      己○隔離訊問等情，業據被告於原審調查時自承在卷（見原審卷第七十二頁）
      ，則證人己○於檢察官八十八年九月二十三日內勤訊問時，指證被告販賣安非
      他命之情，應無誤認之虞。綜合上情，證人己○於警訊及偵查初訊時之證詞，
      應堪採信，其嗣後於偵查及本院調查時翻異前詞，即係事後迴護被告之詞，不
      足採信。
（三）再查，被告雖迭於警訊、偵查及本院審理時均否認扣案之安非他命一大包（驗
      餘淨重參拾伍點貳貳公克）與其有所關聯，而本院將該包安非他命及被告之指
      紋卡送請內政部警政署刑事警察局比對，因送鑑之安非他命乙包（含包裝袋）
      ，經以氰丙烯酸酯法處理後，未發現可資比對之指紋，而無法鑑定等情，亦有
      內政部警政署刑事警察局八十八年十二月二十七日（八八）刑紋字第一三六六
      三三號函附卷可憑（見原審卷第六十頁）。惟證人即承辦本案之警員甲○○於
      原審調查時到庭證稱：伊看到被告去萊爾富商超商，伊和另二位同事下車，伊
      在萊爾富超商門口等，另外一位同事去店內找被告，伊看到他們在拉扯，伊就
      進去表明警察身分，被告就喊搶劫，伊和同事拉被告至店門口，在拉扯時，伊
      看到被告從口袋拿出一包白色東西丟向馬路，本來伊想去撿，怕被告跑掉，後
      來有警車過來，就把被告逮捕，伊就跑至馬路將那包衛生紙包起來的安非他命
      撿起來等語（見原審卷第一一五頁至第一一六頁）；於本院調查時則證稱：伊
      和癸○○進去超商把壬○○帶到門外，我們要查驗他的證件，當時壬○○拒絕
      ，他就伸手進口袋掏出一包東西往馬路丟，約有十公尺遠，當時壬○○與我們
      扭打，伊不敢過去撿，怕他跑掉，後來安非他命是伊去檢的，安非他命是用包
      衛生紙包著，沒有用橡皮筋綑著，好像還有塑膠袋裝著等語（見本院卷第一一
      四頁）。證人即承辦本案之警員丁○○於本院調查時到庭證稱：伊沒有看到安
      非他命是壬○○丟出來的，甲○○跟我說被告有把什麼東西丟出來，安非他命
      是甲○○去撿回來，是用衛生紙包著，約有五乘七公分云云（見本院卷第一一
      三頁）。顯見該扣案之安非他命一大包，確係被告遭警逮捕的過程中從其身上
      丟出，以湮滅罪證圖卸刑責。是被告辯稱：扣案之安非他命一大包，並非伊所
      攜帶，跟伊完全無關云云，亦不足採信。
（四）復查，被告用與己○聯繫交易安非他命所使用之戊○○○○：0000000
      000號，雖依聯華電信公司回覆函所載，該戊○○○○登記之使用者係「庚○○」之人，依該回覆函所載之「庚○○」申請資料，其身分證字號係Ｚ00
      0000000號，住址係苗栗縣苗栗市○○路三一五號，惟經原審按址查「
      庚○○」，卻無此人，有苗栗縣苗栗市戶政事務所八十八年十二月十日苗市戶
      字第三三三三號答覆表附卷可憑（見原審卷第五十五頁），又該身分證字號係
      Ｚ000000000號，應係隸屬「徐昆助」之人，此亦有卷附法務部戶役
      政連結作業系統表一份可憑（見原審卷第六十九頁），足認戊○○○○：00
      00000000號係遭人冒名申請，而衡諸常情，販賣毒品者常冒名申請乙○○○或戊○○○○聯繫交易以掩飾犯行，並避免警方之追查，己○所使用之
      Ｚ000000000號乙○○○復有接收被告所申用Ｚ000000000
      號電話之紀錄，雖戊○○○○：0000000000號登記使用人非被告，
      惟亦無法為被告有利之認定。
（五）綜上所述，被告自八十八年七月底起，至八十八年九月十八日止，在臺北市○○路和福州街口附近婦幼醫院後巷內，及臺北縣三重市○○路與忠孝路口等地
      ，以每小包（約二公克至五公克）安非他命之價格五千元至一萬元，連續多次
      販賣第二級毒品安非他命予己○，應堪認定，而被告多次甘冒刑事追訴之風險
      ，攜帶安非他命至交易地點販售安非他命予己○多次，倘無利可圖，孰能置信
      ？是被告基於營利意圖非法販賣安非他命予己○，要屬無疑。至於八十八年九
      月二十二日己○依警方之指示，由己○與壬○○聯繫，僅係約定「會面」之時
      間及地點，並未唆使己○佯裝與被告交易等情，業據證人己○及警員丁○○、
      甲○○、丙○○證明屬實（見偵查卷第七頁，原審卷第二十四頁，本院卷第一
      一六頁、第一三五頁反面），此與經警方誘導己○向被告買受安非他命，被告
      始出面販賣而販賣未遂之情形（即學理所稱之「陷害教唆」，因買方無買受之
      真意而未遂）有間，惟被告持有待售之安非他命，查獲前曾多次販賣安非他命
      予己○，已如前述，其販賣第二級毒品安非他命之犯行甚為明顯，被告前揭所
      辯顯係事後圖卸刑責之詞，要不足採。本件事證明確，被告販賣第二級毒品安
      非他命之犯行，洵堪認定，應予依法論科。
二、查毒品危害防制條例第二條已將安非他命列為第二級毒品，核被告壬○○所為，
    係犯毒品危害防制條例第四條第二項之販賣第二級毒品既遂罪。被告非法持有第
    二級毒品安非他命之低度行為，應為非法販賣第二級毒品安非他命之高度行為所
    吸收，不另論罪。被告先後多次販賣第二級毒品安非他命犯行，時間緊接，犯罪
    構成要件相同，顯係基於概括之犯意反覆為之，應依刑法第五十六條連續犯之規
    定，論以一罪，並加重其刑。
三、原審予以論罪科刑，固非無見，惟查：（一）本件安非他命交易地點之一，係在
    臺北市○○路和福州街口附近婦幼醫院後巷內，原審判決誤認為：「係在臺北市
    ○○路附近（起訴書略載為台北市○○路）、台北市○○○街（起訴書僅略載為
    寧波西街）附近婦幼醫院後巷內」等二處所；（二）又八十八年九月二十二日己○依警方之指示與被告壬○○聯繫，僅係約定「會面」之時間及地點，並未唆使
    己○佯裝與被告交易，原判決卻認係：「警方誘導己○向被告買受安非他命，因
    買方（己○）無買受真意，而充其量僅屬販賣未遂」（即學理所稱之「陷害教唆
    」），均有未洽。被告上訴意指，仍執陳詞，指摘原判決不當，雖無理由。惟原
    判決既有前述可議之處，仍屬無可維持，即應由本院予以撤銷改判。爰審酌被告
    前於八十三年間因違反麻醉藥品管理條例案件，經台灣士林地方法院判處有期徒
    刑五年八月確定並執行，嗣經假釋出監，仍不知悔悟，非法販賣毒品安非他命，
    危害國民健康及社會治安甚鉅，處刑不宜寬縱，及被告之犯罪動機、目的、手段
    及犯罪後態度等一切情狀，量處如主文所示之刑，以示懲儆。至扣案之之安非他
    命十二包（驗餘淨重肆拾參點參捌公克）、安非他命一大包（驗餘淨重參拾伍點
    貳貳公克），係查獲之毒品，應依毒品危害防制條例第十八條第一項前段之規定
    沒收銷燬。另扣案之己○所有紅色手提包一只，並無證據證明與被告前揭犯行有
    何關聯，爰不予宣告沒收，併此敘明。
四、被告經合法傳喚，無正當理由不到庭，爰不待其陳述逕行判決。
據上論斷，應依刑事訴訟法第三百六十九條第一項前段、第三百六十四條、第三百七
十一條、第二百九十九條第一項前段，毒品危害防制條例第四條第二項、第十八條第
一項前段，刑法第十一條前段、第五十六條，判決如主文。
本案經檢察官鄭富銘到庭執行職務。
中    華    民    國      九十    年        一      月       十八       日
                              臺灣高等法院刑事第二十二庭
                                  審判長法  官  許  正順
                                        法  官  林  明  俊
                                        法  官  邱  同  印
右正本證明與原本無異。
如不服本判決應於收受送達後十日內向本院提出上訴書狀，其未敘述上訴之理由者並
得於提起上訴後十日內向本院補提理由書（均須按他造當事人之人數附繕本）。
                                        書記官  莊  昭  樹
中    華    民    國      九十    年        一      月        十九      日


司法院資訊處製作；財團法人民間司法改革基金會備份。
